【裁判字號】    97,交聲,1624
【裁判日期】    971231
【裁判案由】    違反道路交通管理處罰條例聲明異議
【裁判全文】
臺灣士林地方法院交通事件裁定        97年度交聲字第1624號
原處分機關  臺北市交通事件裁決所
異  議  人  甲○○
即受處分人
上列受處分人因違反道路交通管理處罰條例案件，對於臺北市交
通事件裁決所97年11月14日所為之處分（原處分：北市裁罰字第
裁22-Z00000000號）聲明異議，本院裁定如下：
    主  文
異議駁回。
    理  由
一、按汽車行駛高速公路應依速限標誌指示，高速公路及快速公
    路交通管制規則第5 條第1 項前段定有明文；次按汽車行駛
    於高速公路、快速公路或設站管制之道路，不遵使用限制、
    禁止、行車管制及管理事項之管制規則，而有行車速度超過
    規定之最高速限或低於規定之最低速限者，處汽車駕駛人新
    臺幣（下同）3,000 元以上6,000 元以下罰鍰，並記違規點
    數1 點，道路交通管理處罰條例第33條第1 項第1 款、第63
    條第1 項第1 款分別定有明文。
二、原處分意旨略以：異議人即受處分人甲○○於民國97年7 月
    29日14時09分許，駕駛車號8588-MS 號自用一般小客車，行
    經速限100 公里之國道一號公路北上135.8 公里處，以時速
    128 公里之速度超速行駛，經內政部警政署國道公路警察局
    第二警察隊造橋分隊員警逕行舉發以「速限100 公里，經雷
    達（射）測定行速為128 公里，超速28公里」之違規，依違
    反道路交通管理處罰條例第33條第1 項第1 款，裁處3,500
    元罰鍰，並依同條例第63條第1 項第1 款（原處分漏引第1
    項第1 款），記違規點數1 點。
三、聲明異議意旨略以：依道路交通取締法之規定，警察於執勤
    時需著正式警服及佩帶證件；且在執行超速取締、攔停超速
    車輛時，需先打開警示燈並在規定地點取締。本件取締方式
    及地點，均未依警政署所定之規定，故取締違法，為此聲明
    異議並請撤銷原處分。
四、經查：
  (一)受處分人駕駛上開車輛於前揭時間行經該地，經警以雷射測
    速槍測得其行速128 公里，限速100 公里，超速28公里之違
    規等情，業據證人即本件舉發員警乙○○到庭證稱：舉發當
    天係二名員警為一組執行執勤之職務，由其執行雷射槍測速
    之動作，一旦發現有違規超速之行為，則通知另1 名執勤員
    警開警示燈、警報器之動作，再由其持指揮棒將違規車輛攔
    停；本件舉發地點係於國道一號北上135.8 公里的避彎處，
    該路段之速限為100 公里，測得受處分人之車速為128 公里
    左右後，隨即開警示燈、警報器，做攔停之動作，並告知受
    處分人違規之事由及提供儀器予受處人看，但該測速儀器目
    前尚無法有照片提供予受處分人等語（見本院訊問筆錄第2
    頁）。
  (二)且高速公路避彎處係設置於路肩以外之處所，巡邏車常停駐
    於避彎處，係屬正常執勤範圍，與各市、縣（市）警察機關
    之員警執勤地點不同；巡邏車夜間於避彎處測速，發現交通
    違規需攔查時，應依「警察機關舉發交通違規應注意事項」
    三(二)在「攔檢違規車輛」時應開啟警示燈，有內政部警政署
    國道公路警察局92年10月31日公局交字第0920021358號函及
    證人乙○○庭後補陳之舉發當時執勤路段車輛停放位置及相
    關之彩色照片共30張可參（見本院卷第36、37、49至78頁）
    。依此函可得知，縱使係於白天執勤職務，因白天之視線比
    夜間較為良好，舉發員警於實施攔停時始為開警示燈、警報
    器之動作，並無不法。本件舉發員警於國道高速公路之避彎
    處執勤違規測速，並於測得超速後始為開啟警示燈之取締行
    為，尚難認為有何違反規定，是受處分人前揭所辯之詞，不
    足採信。
  (三)受處分人另辯以：當時車流量大，且取締路段非常短，是否
    有可能在目測與測速槍交互間測到其他車輛超速之情形等語
    。惟查，以雷射測速器測量車速時，必須將雷射光束瞄準同
    時於車道行駛車輛之單一目標車進行偵測，偵測時不受其他
    車道上行駛中之車輛干擾及當時道路車流量之影響，亦有內
    政部警政署國道公路警察局第二警察隊97年9 月5 日公警二
    交字第0970272388號函在卷可參（見本院卷第19頁）；又本
    件測得違規超速行駛之雷射槍，係經檢測合格，儀器本身即
    具有高度準確性，其所測到速度採證值即具公信力，自可作
    為執法採證之用，復有證人乙○○庭呈之經濟部標準檢驗局
    雷射測速儀檢定合格證書影本2 紙附卷可參（見本院卷第29
    、30頁），是受處人有於前揭時、地超速行駛之事實，堪予
    認定。
  (四)又本件雖未有採證照片提出以為佐證，惟本件證人乙○○於
    執行取締當時，即有將其所使用之雷射槍所測得之數值出示
    予受處分人查看，而由受處分人之父親先行下車確認乙節，
    業經證人乙○○證述在卷，並為受處分人所不否認，且一般
    警員執行交通勤務，依法並未要求就違規事項必須錄影或拍
    照存證，乃因違規情事均發生於一剎那之間，除非恰有錄影
    設備或得拍攝快速移動畫面之照相設備，否則要求值勤警員
    或舉發機關緊急錄影或照相，並須以此為證，亦未免與執行
    勤務之實況難合，故本件違規情形既已經證人乙○○於本院
    調查時具結以擔保其供述之真實性，又無證據證明其虛捏事
    實故為偽證，自不能單以未拍照存證，即否定受處分人有超
    速違規之事實。是受處分人前揭所辯，應係卸責之詞，並非
    可採。
五、綜上所述，異議人確有於前揭時、地，行車速度超過規定之
    最高速限20公里以上未滿40公里之違規行為。從而，原處分
    機關依道路交通管理處罰條例第33條第1 項第1 款，裁處受
    處分人罰鍰3,500 元，並依同條例第63條第1 項第1 款，記
    違規點數1 點，並無不當。本件聲明異議為無理由，應予駁
    回。
據上論斷，應依道路交通案件處理辦法第19條，裁定如主文。
中    華    民    國    97    年    12    月    31    日
                  刑事第七庭法  官  黎惠萍
以上正本證明與原本無異。
如不服本裁定，應於送達後5日內，向本院提出抗告狀。
                            書記官  夏珍珍
中    華    民    國    98    年    1     月    5     日


司法院資訊處製作；財團法人民間司法改革基金會備份。
